臺灣臺中地方法院刑事判決　　　　　　　　　　　　九十一年度易字第一九四五號
　　公　訴　人　臺灣臺中地方法院檢察署檢察官
　　被　　　告　丁○○
右列被告因詐欺案件，經檢察官提起公訴（九十一年度偵字第四三八號），本院判決
如左：
    主  文
丁○○無罪。
    理  由
一、公訴意旨略以：被告丁○○在報紙廣告上看見有人欲蒐購帳戶，其在可預見不詳
    姓名、年籍之人無故蒐集他人之帳戶使用，將可能用以遂行財產上犯罪目的之用
    ，且其發生並不違背其本意，而基於幫助該不詳姓名、年籍之人犯財產犯罪之不
    確定故意，於民國九十年五月間，以每個帳戶新台幣（下同）一千元之代價，要
    求亦有幫助他人犯罪不確定故意之甲○○（業經臺灣臺中地方法院檢察署為緩起
    訴處分）前往銀行申請帳戶供其出售予上開不詳姓名、年籍之人使用。甲○○因
    而與被告丁○○於九十年八月一日，共同前往位於台中市○○區○○路四段三三
    三號之富邦商業銀行，申請設立帳號000000000000號帳戶（下稱系
    爭帳戶），並將存摺及自動提款卡交付予丁○○。丁○○取得上開帳戶之存摺及
    自動提款卡後，隨即以不詳價格出售予上開不詳姓名、年籍之人。因乙○○在台
    北市西門町內接到內容為販賣行動電話之傳單，隨即以傳單上之電話與自稱「小
    李」之人聯絡，並約定以五千元之價格購買摩托羅拉廠牌、Ｖ八０八八型號之行
    動電話乙支。嗣乙○○於九十年八月二十三日，依自稱「小李」之人之指示，自
    其所申請設立之合作金庫銀行圓山分行，帳號為0000000000000號
    之帳戶內，以提款卡轉帳之方式，轉帳五千元至由彭志翔（另由檢察官偵查中）
    在新竹國際商業銀行台中分行，所申請開立之00000000000號帳戶內
    。轉帳後，自稱「小李」之人以未收到帳款為由，要求乙○○再行操作轉帳手續
    ，並要求在金額五千元之前加０二後，再轉至甲○○上開帳戶內。乙○○不疑有
    他，又依其上開指示操作轉帳手續。嗣自稱「小李」之人又以該支行動電話不在
    其身上，且價值不僅五千元為由，陸續要求乙○○再多匯一點保證金，乙○○為
    此又陸續分別轉帳四萬元、六萬元、六萬元及一萬元至上開二個帳戶內。乙○○
    因轉帳上開金額後，仍無法取得行動電話，嗣又無法再與自稱「小李」之人聯絡
    ，始知受騙因而報警處理。而乙○○轉至上開二個帳戶之款項，隨即於當日由不
    明人士由自動提款機提領一空。嗣被告丁○○於甲○○上開帳戶供不詳姓名、年
    籍之人利用供乙○○轉帳並將款項提領後，丁○○隨即通知甲○○前往富邦商業
    銀行辦理掛失手續。甲○○遂於九十年八月二十八日，要求丙○○（業經檢察官
    為不起訴處分）載其前往位於台中市○○區○○路四段三三三號之富邦商業行銀
    行辦理存摺掛失手續。嗣於同日十時三十分許，為警在上址當場查獲，因而查知
    上情。因認被告丁○○涉犯刑法第三十條、第三百三十九條第一項之幫助詐欺取
    財罪嫌。
二、按犯罪事實應依證據認定之，無證據不得推定其犯罪事實；不能證明被告犯罪或
    其行為不罰者，應諭知無罪之判決，刑事訴訟法第一百五十四條、第三百零一條
    第一項分別定有明文。而刑事訴訟法上所謂認定犯罪事實之證據，係指足以認定
    被告確有犯罪行為之積極證據而言，該項證據自須適合於被告犯罪事實之認定，
    始得採為斷罪資料，最高法院二十九年上字第三一０五號著有判例。又認定犯罪
    事實所憑之證據，無論係直接證據或間接證據，其為訴訟上之證明，須於通常一
    般之人均不致有所懷疑，而得確信其為真實之程度者，始得據為有罪之認定，倘
    其證明尚未達到此一程度，而有合理之懷疑存在，復無其他調查途徑可尋，法院
    即應為無罪之判決，最高法院七十六年台上字第四九八六號著有判例可資參照。
三、公訴人認被告丁○○涉犯上揭幫助詐欺取財罪嫌，無非係以：告訴人乙○○於警
    、偵訊指訴綦詳，並有證人甲○○、潘志強於偵查時證述屬實，復有扣案之富邦
    商業銀行存摺乙本可資佐證，為其主要論據。然訊據被告丁○○堅持否認有何右
    揭幫助詐欺取財之犯行，辯稱：伊並未要求甲○○去銀行申請帳戶，以提供詐欺
    取財集團之人使用，係因伊曾得罪甲○○與丁○○，其二人方會一致認定伊確有
    參與上揭犯行，況伊並不知甲○○前往開戶及辦理存摺掛失之情事，又何來向甲○○借用系爭帳戶使用等語。
四、經查：
（一）按刑事訴訟法第一百五十六條第二項規定：被告之自白不得作為有罪判決之唯
      一證據，仍應調查其他必要之證據，以察其是否與事實相符。其立法意旨乃在
      防範被告自白之虛擬致與真實不符，故對自白在證據上之價值加以限制，明定
      須藉補強證據以擔保其真實性。又利用共同被告之共犯自白或其他不利於己之
      陳述，為認定被告犯罪之證據，不特與利用被告自己之自白作為其犯罪之證明
      同有自白虛偽性之危險，亦不免有嫁禍於被告而為虛偽供述之危險。故就刑事
      訴訟法第一百五十六條第二項之立法意旨觀之，非共同被告之共犯之自白或其
      他不利於己之陳述，固得作為認定被告犯罪之證據，但不得作為有罪判決之唯
      一證據，仍須有補強證據以擔保該共犯自白之真實性，始得採為斷罪之依據，
      並非絕對可由法院自由判斷該共犯之自白或不利於己之陳述之證明力，若不為
      調查，而專憑此項供述據為被告犯罪事實之認定，即與上開規定有違。又共同
      被告或共犯之前後供述是否相符、有無重大矛盾、指述是否堅決、態度是否肯
      定、與被告是否相識，所述被告之家庭狀況及電話號碼是否無誤等情，僅足為
      判斷其供述是否具有瑕疵之參考，因仍屬自白或對己不利陳述之範疇，尚不足
      作為其供述與事實相符之補強證據（最高法院九十一年度台上字第四０八二號
      判決參照）。
（二）證人甲○○於警詢中係證稱：「因為丁○○領不到錢所以叫我去辦理帳戶遺失
      」等語（見九十年八月二十九日警詢筆錄），惟於本院調查時則改結證稱：被
      告說系爭帳戶內還有一萬多元，要其去把帳戶清掉等語（見本院九十一年十一
      月十九日訊問筆錄），足認證人甲○○中就結清系爭帳戶之原因，前後已證述
      不一；又證人甲○○於偵查中係證稱：我申請出來後，有將郵局及銀行的本子
      及提款卡都交給他。」、「他（指被告丁○○）有拿一千元給我過，但當場又
      跟我拿回去，說我欠他錢。」等語（見九十一年偵緝字第四三八號偵查卷第二
      三頁），並於本院調查時結證稱：「：：：之後我把存摺（指系爭帳戶之存摺
      ）與提款卡交給他（指被告丁○○），他並沒有說錢要何時交給我，之後被告
      並沒有將錢交給我。」等語（見本院九十一年八月二十日訊問筆錄），參以證
      人即富邦商業銀行職員王云富於警詢中證稱：系爭帳戶掛失結清前之存款尚有
      一萬零九十七元等語，證人甲○○既在出售帳戶予被告後，自始均未取得被告
      所交付之代價，則事後證人甲○○事後又何以會遵照被告之指示結清系爭帳戶
      之存款？顯見證人甲○○之證言已有所不實。再者，證人甲○○於偵、審中均
      未提及被告收受系爭帳戶之存摺及提款卡後，曾有將該存摺及提款卡歸還等情
      ，則被告若真已取得證人甲○○所交付之系爭帳戶存摺及提款卡，之後復如證
      人甲○○所述，曾告知甲○○該帳戶內尚有一萬多元，並指示甲○○至銀行結
      清該帳戶，然因該存摺及提款卡均係在被告身上，故衡情被告理當會先行將該
      帳戶之餘款提領完畢後，始會指示證人甲○○前往辦理帳戶掛失事宜才是；另
      證人甲○○已於偵查中供稱：曾於九十年八月一日開立聯邦商業銀行之帳戶，
      並將該帳戶存摺交予被告等語（見九十年度偵字第一五三七五號偵查卷第五九
      頁），惟證人甲○○於九十年八月二十八日為警查獲時，曾扣得其開立之聯邦
      商業銀行帳戶存摺一本，此有臺中市警察局第五分局扣案物品目錄表一份在卷
      可稽（附於九十年度偵字第一五三七五號偵查卷內），則該聯邦商業銀行之帳
      戶存摺既已交付被告使用，何以證人甲○○在為警查獲當日復能持有該帳戶存
      摺，而為警扣案？此亦足認證人甲○○上揭所述，顯屬不實，參以證人甲○○
      於本院調查時自陳其與被告間確有怨隙等語，其與被告間既早有怨隙，難保其
      證述之內容有誇大之可能，是以證人甲○○於偵、審中之證言，並不足採信。
（三）另證人丙○○於偵查中原係結證稱：「是丁○○跟我們說看報紙有人在買帳戶
      ，要甲○○去開戶，因為甲○○不會寫字，要我陪他去幫忙寫，丁○○則在銀
      行門口等我們：：：。」等語（見九十一年度偵緝字第四三八號偵查卷第二五
      頁），然於本院調查時則改結證稱：「我只有陪甲○○去掛失，開戶的時候我
      沒有去。」等語（見本院九十一年十一月十九日訊問筆錄），且證人甲○○雖
      亦以：開立系爭帳戶之時係被告帶其前往銀行辦理，證人丁○○並未到場等語
      而附和證人丙○○之證言，惟證人甲○○之證言並不足取，已如前述，而證人
      丙○○就係何人與證人甲○○前往富邦商業銀行開戶之事實，於偵、審中前後
      之證述內容顯有齟齬之處，再參以證人丙○○並不否認與證人甲○○當日前往
      富邦商業銀行辦理掛失手續事宜時，係由其代證人甲○○填具掛失資料，且證
      人甲○○係與證人丙○○一同前往富邦商業銀行辦理系爭帳戶之掛失事宜時，
      為警當場查獲等情，當日為警查獲之人既非被告，則證人丙○○為圖卸責，就
      其證言之內容有所避重就輕，亦屬當然。況證人張福村已於本院審理時結證稱
      ：證人甲○○與丙○○二人曾因被告告知地下錢莊人員渠等二人之行蹤一事，
      事後對被告懷恨在心等語，且本件證人丙○○、甲○○於偵查中與被告丁○○
      均係屬同案被告，此參諸臺中地方法院檢察署九十年度偵字第一五三七五號、
      九十一年度偵緝字第四三八偵查卷之內容甚明，則僅憑偵查中之同案被告即證
      人甲○○、丙○○二人之供述，尚難據為被告犯罪事實之認定，況證人甲○○
      、丙○○二人於偵、審中之前後供述，均有所矛盾，已如前述，是如無其他補
      強之證據，亦難認定證人甲○○、丙○○二人之矛盾證言係屬真實。
（四）又告訴人乙○○於偵查中係指稱：係向自稱「小李」之人購買行動電話，後來
      又有一個自稱甲○○之人以電話與其連繫等語，並未指訴被告丁○○亦涉犯本
      件詐欺取財或有何幫助該詐欺集團之人犯罪等犯行，且扣案之帳戶存摺係證人
      甲○○聯邦商業銀行之存摺，而非富邦商業銀行之帳戶存摺，亦無從僅以該存
      摺扣案，即進而推論該扣案存摺係被告指示證人甲○○前往開立以供詐欺取財
      之用，再參諸卷附之拍攝到該詐欺取財集團人員提領匯款時之畫面所翻拍後之
      照片（附於九十年度偵字第一五三七五號偵查卷內），該提領存款之人之長相
      特徵亦與被告丁○○本人不符，則被告辯稱：並未要求證人甲○○去銀行申請
      帳戶，以供作詐欺取財集團之人使用，係因曾得罪證人甲○○與丁○○，其二
      人方會一致作如上之證述等語，應屬可採。
五、此外，復查無其他積極證據足資證明被告丁○○涉有公訴人所指之幫助詐欺取財
    之犯行，自不能僅憑偵查中之同案被告甲○○、丙○○二人之供述，而遽入人於
    罪，本件被告丁○○之犯罪應屬不能證明，揆諸首揭法條規定及判決意旨，自為
    無罪判決之諭知。
據上論斷，應依刑事訴訟法第三百零一條第一項，判決如主文。
中      華      民      國      九十一      年    十二    月    三十一  日
                                臺灣臺中地方法院刑事第四庭
                                   法  官  王  世  華
右正本證明與原本無異。
如不服本判決，應於判決送達後十日內向本院提出上訴狀，上訴於臺灣高等法院臺中
分院( 須附繕本 )。
                                   書記官
中      華      民      國      九十二      年      一    月      二    日
